臺灣高等法院臺南分院刑事判決
110年度金上訴字第231號
上  訴  人  臺灣臺南地方檢察署檢察官
被      告  郭冠丞


上列上訴人因被告詐欺等案件，不服臺灣臺南地方法院109年度
易字第1211號中華民國109年12月30日第一審判決（起訴案號：
臺灣臺南地方檢察署109年度偵字第15383號、109年度偵緝字第7
28號），提起上訴並移送併辦（移送併辦案號：臺灣新北地方檢
察署110年度偵字第4133號），本院判決如下：
    主  文
原判決撤銷。
郭冠丞幫助犯詐欺取財罪，處有期徒刑伍月，如易科罰金，以新
臺幣壹仟元折算壹日。
    事  實
一、郭冠丞可預見提供自身之金融帳戶存摺、提款卡及密碼予他
    人使用，可能遭他人利用作為財產犯罪之工具，猶基於縱其
    提供之帳戶資料將幫助他人實施詐欺取財犯罪，亦不違背其
    本意之不確定故意，於民國109年5月8日前某日，將其名下
    臺南○○郵局帳號00000000000000號帳戶之存摺、提款卡及密
    碼等物，提供予真實姓名年籍均不詳之某詐欺集團成年成員
    ，而容任該成員及其所屬之詐騙集團持以作為收取詐騙款項
    之工具。嗣取得上開帳戶存摺、提款卡及密碼之詐騙集團成
    年成員即共同基於意圖為自己不法所有之犯意聯絡，於附表
    所示之時間，以附表所示方式詐騙陳絲語、張秀鳳、楊雅芯
    三人，致其等陷於錯誤，而分別於附表所示時間，將附表所
    示金額匯入上開帳戶內，並經提領一空。嗣陳絲語、張秀鳳
    、楊雅芯察覺受騙，報警處理，始循線查悉上情。
二、案經陳絲語、張秀鳳訴由臺南市政府警察局第三分局移送臺
    灣臺南地方檢察署檢察官偵查起訴，並經楊雅芯訴由新北市
    政府警察局報請臺灣新北地方檢察署檢察官偵查後移送本院
    併案審理。
    理  由
一、證據能力方面：
    本案檢察官所舉用以證明被告郭冠丞犯罪，並為本判決引用
    之各項證據，其中供述證據部分，均未據被告爭執證據能力
    ，且迄至本案辯論終結，亦未就證據能力聲明異議，本院審
    酌各該供述證據作成當時，既非受違法詢問，亦無何影響被
    告或證人陳述任意性之不適當情況，所供、所證內容復與本
    案事實有相當之關聯性，亦無其他可信度明顯過低之情形，
    依刑事訴訟法第156條第1項、第159條之5之規定，前揭被告
    及證人於警詢、偵查中所為之供、證內容均有證據能力。至
    檢察官所舉用以證明上開被告犯罪並為本判決所引用之各項
    非供述證據，均非違背法定程序取得，依同法第158條之4之
    反面解釋，亦有證據能力。
二、得心證之理由：
　　被告經合法通知，無正當理由未到庭。惟其於原審審理中，
    對於提供前開郵局帳戶予他人，而該帳戶遭詐騙集團用於收
    取詐騙款項等情，均坦承不諱，且附表所示告訴人確遭詐騙
    集團以附表所示方式詐騙，致其等陷於錯誤而將款項匯入前
    開郵局帳戶等情，亦經附表所示告訴人於警詢中指訴歷歷（
    見警二卷第27至33頁；警一卷第11至13頁；偵33463號卷一
    第40至48頁），並有被告前開郵局帳戶開戶資料、交易明細
    （見警一卷第35至47頁）及如附表書證欄所示各項證據資料
    在卷可資佐證。綜上事證，堪認被告於原審審理中所為之自
    白，與事實相符，應可採信。本案事證明確，被告犯行洵堪
    認定，應依法論科。
三、論罪：
　㈠按刑法上之幫助犯，係對於犯罪與正犯有共同之認識，而以
    幫助之意思，對於正犯資以助力，而未參與實施犯罪之行為
    者而言（最高法院75年度台上字第1509號、88年度台上字第
    1270號判決意旨參照）。查被告提供前開郵局帳戶之存摺、
    提款卡及密碼供他人為上開詐欺取財犯行使用，雖並未參與
    犯罪之構成要件行為，然其係以幫助他人犯罪之意思，實施
    詐欺取財構成要件以外之行為，且在無積極證據足證被告係
    以正犯而非以幫助犯之犯意參與犯罪，亦無證據證明該詐欺
    集團符合刑法第339條之4各款加重手段之情形下，自應為有
    利被告之認定。
　㈡是核被告所為，係犯刑法第30條第1項前段、第339條第1項之
    幫助詐欺取財罪。被告以一提供帳戶行為同時幫助詐欺集團
    成員詐騙附表所示告訴人三人，乃一行為觸犯數罪名，應依
    刑法第55條想像競合之規定，從一幫助詐欺取財罪處斷。被
    告以幫助之意思，參與構成要件以外之行為，為幫助犯，爰
    依刑法第30條第2項規定減輕其刑。
　㈢檢察官移送併辦部分，即被告提供上開郵局帳戶幫助詐騙集
    團成員詐欺附表編號3所示告訴人部分，與起訴部分有想像
    競合之裁判上一罪關係，本院自應一併審理。
四、撤銷改判之理由：　　
  ㈠原審以本案事證明確，依法論罪科刑，固非無見。然：
    ⒈檢察官於本院移送併案審理（即附表編號3）部分，原審未
      及審酌，尚有未洽。檢察官上訴意旨就此指摘原判決不當
      ，為有理由。
    ⒉被告前因酒後駕車公共危險案件，經臺灣臺南地方法院先
      後以105年度交簡字第443號、105年度交簡字第1013號判
      決判處有期徒刑3月、2月確定，嗣經定應執行刑為有期徒
      刑4月，於105年7月26日易科罰金執行完畢，有被告之前
      案紀錄在卷可憑，其於前開有期徒刑執行完畢後5年內故
      意再犯本案有期徒刑以上之罪，固合於累犯加重之條件，
      然被告前案所犯與本案所犯罪質不同，無從認本案所犯係
      出於特別惡性或有刑罰反應力薄弱之情形，依司法院釋字
      第775號解釋意旨，難認有依刑法第47條第1項規定加重其
      刑之必要。原審逕依上開規定加重其刑，亦有未合。
    ⒊至檢察官上訴意旨，以被告於原審就幫助詐欺取財犯行為
      認罪之表示，而詐欺集團所以使用他人帳戶收受被害人遭
      詐款項，其目的係避免執法人員透過追查被害人資金流向
      以查得施詐之實際行為人身分，使詐欺集團成員能取得保
      有犯罪所得，依被告教育程度及社會經驗，其既已可預見
      提供金融帳戶資料將可能遭詐欺集團作為詐欺取財之犯罪
      工具，而仍交付他人，對該金融帳戶同時作為詐欺集團成
      員收受、提領特定犯罪所得使用，對方提領後會產生遮斷
      金流去向，隱匿帳戶內資金之實際取得者身分，以逃避國
      家追訴、處罰等節，主觀上亦應有所認識，同具有不確定
      故意，應成立幫助犯洗錢防制法第14條第1項之罪等語，
      固非無見。然依最高法院108年度台上大字第3101號裁定
      意旨，提供金融帳戶者成立一般洗錢罪之幫助犯，仍以行
      為人主觀上認識其所提供之帳戶可能作為對方收受、提領
      特定犯罪所得使用，對方提領後會產生遮斷金流以逃避國
      家追訴、處罰之效果為必要。而行為人此一主觀認知，仍
      應有積極證據證明而達於無合理懷疑之確信程度，始能認
      定。查本案被告於警詢及偵查中否認犯行，至原審審理中
      ，被告雖就檢察官起訴之幫助詐欺犯行為認罪之表示，然
      僅陳稱：「我幫忙朋友，沒有代價的」（見原審卷第50頁
      ），則被告主觀上是否認知對方將以其提供之帳戶作為遮
      斷金流以逃避國家追訴之工具，顯無從自被告上開隻字片
      語即能認定。且檢察官就此亦未舉出其他積極證據足證被
      告確有幫助洗錢之犯意，是無從逕依被告之智識程度及社
      會經驗，逕行推論被告有幫助洗錢之犯意而為不利於被告
      之認定。檢察官此部分上訴意旨以此指摘原判決不當，難
      認有理。
    ⒋綜上所述，檢察官上訴意旨以被告所為已構成幫助洗錢為
      由，指摘原判決不當，雖無理由，然原判決既有前述未及
      審酌併案部分及逕依累犯規定加重其刑之違誤，仍應由本
      院撤銷改判，以期適法。
  ㈡爰審酌被告任意將郵局帳號提供予他人使用，不顧可能遭他
    人用以收取詐騙款項，破壞社會治安，助長犯罪歪風，客觀
    上導致追緝犯罪及被害人尋求救濟之困難；兼衡其於警詢及
    偵查中否認犯行，至原審審理中始坦承之犯後態度及其智識
    程度、生活狀況等一切情狀，量處如主文所示之刑，並諭知
    易科罰金之折算標準。
五、被告經合法通知，無正當理由不到庭，爰不待其陳述，逕行
    判決。
據上論斷，應依刑事訴訟法第369條第1項前段、第364條、第371
條、第299條第1項前段，刑法第30條第1項前段、第2項、第339
條第1項、第55條、第41條第1項前段，刑法施行法第1條之1，判
決如主文。
本案經檢察官胡晟榮提起公訴，檢察官謝欣如提起上訴，檢察官
陳欣湉移送併辦，檢察官蔡麗宜於本院到庭執行職務。
中　　華　　民　　國　　110 　年　　8 　　月　　12　　日
                  刑事第七庭    審判長法　官  吳勇輝
                                      法　官  吳錦佳
                                      法　官  周紹武
以上正本證明與原本無異。
檢察官如不服本判決應於收受本判決後20日內向本院提出上訴書
，其未敘述上訴理由者並得於提起上訴後20日內向本院補提理由
書。
本件被告不得上訴。
　　　　　　　　　　　　　　　　　　　書記官  楊宗倫 　
中　　華　　民　　國　　110 　年　　8 　　月　　12　　日
附錄本案論罪科刑法條：
中華民國刑法第339條第1項
意圖為自己或第三人不法之所有，以詐術使人將本人或第三人之
物交付者，處5年以下有期徒刑、拘役或科或併科50萬元以下罰
金。

附表：      編號 被害人 詐 騙 時 間    詐   騙   方   式 匯款金額 （新臺幣）     書 證   1 陳絲語 109年5月8日某時許 以臉書暱稱「陳○明」之男子向陳絲語佯稱可從「○○國際」網站進行投資獲利云云，並提供虛偽之該投資網站客服LINE聯繫方式予陳絲語，致陳絲語陷於錯誤，而以LINE與假冒之該投資網站客服人員聯繫後，於109年5月8日晚間8時33分許，將右列金額匯入本件帳戶中 2,000元 ㈠臺中市政府警察局○○分局○○派出所受理詐騙帳戶通報警示簡便格式表、本件帳戶之金融機構聯防機制通報表、內政部警政署反詐騙諮詢專線紀錄表（案件編號：0000000000）（見警二卷第75至79、83頁） ㈡告訴人陳絲語提供與詐欺集團成員間之對話紀錄一份（見警二卷第87至107頁）   2 張秀鳳 自109年5月8日某時許起 假冒「○○國際」客服人員向張秀鳳佯稱：因會員帳號異常，需繳納款項以解除帳號異常狀態，方可辦理提現業務云云，致張秀鳳陷於錯誤，而依指示於㈠109年5月11日下午3時15分許、㈡同年月15日下午1時46分許，將右列各金額匯入本件帳戶中  ㈠21,000元 ㈡170,000元 ㈠○○○○郵局、○○○○○郵局匯款收執聯各一份（見警一卷第101、103頁） ㈡新北市政府警察局○○分局○○派出所受理詐騙帳戶通報警示簡便格式表、本件帳戶之金融機構聯防機制通報表、內政部警政署反詐騙諮詢專線紀錄表（案件編號：0000000000）（見警一卷第83至85、91至93頁） ㈢告訴人張秀鳳提供與詐欺集團成員間之對話紀錄一份（見警一卷第105至124頁）   3  楊雅芯 109年4月底至5月初 透過通訊軟體LINE向楊雅芯佯稱：可透過○○國際虛擬平台投資云云，致楊雅芯陷於錯誤，陸續依指示於㈠109年5月7日16時33分許、㈡同年月12日18時8分許、㈢同年月12日18時13分許、㈣同年月12日18時17分許、㈤同年月14日17時56分許、㈥同年月14日18時7分許、㈦同年月14日18時10分許、㈧同年月15日18時10分許，將右列各金額匯入本件帳戶中 ㈠20,000元 ㈡30,000元 ㈢30,000元 ㈣2,000元 ㈤30,000元 ㈥30,000元 ㈦30,000元 ㈧37,966元   ㈠告訴人楊雅芯提出之APP下載畫面（見偵33463號卷二第73頁） ㈡告訴人楊雅芯提出之通訊軟體對話紀錄（見偵33463號卷二第74至84頁） ㈢告訴人楊雅芯提出之存摺影本交易明細、ATM交易明細（見偵33463號卷二第87、89至90、92至102頁） ㈣中華郵政股份有限公司109年6月9日儲字第1090139211號函暨檢附郭冠丞之帳戶交明細表資料、立帳申請書（見偵33463號卷二第137至142頁）